【裁判字號】    95,交易,356
【裁判日期】    951115
【裁判案由】    過失傷害
【裁判全文】
臺灣臺中地方法院刑事判決  95年度交易字第356號
公  訴  人  臺灣臺中地方法院檢察署檢察官
被      告  甲○○
上列被告因過失傷害案件，經檢察官提起公訴（95年度偵字第40
40號、第8305號），被告於準備程序進行中就被訴事實為有罪之
陳述，本院合議庭裁定由受命法官獨任適用簡式審判程序審理，
判決如下：
    主    文
甲○○因過失傷害人之身體，處有期徒刑肆月，如易科罰金，以
銀元參佰元即新臺幣玖佰元折算壹日，緩刑年，並應向被害人
乙○○支付財產上損害賠償新臺幣拾伍萬元，給付方式為：自民
國玖拾伍年拾壹月拾壹日起，於每月拾壹日給付新臺幣陸仟貳佰
伍拾元，至全部清償完畢為止。
    事實及理由
一、犯罪事實：甲○○曾於民國（下同）82年間，因傷害案件，
    經本院判處有期徒刑六月，於83年5月6日易科罰金執行完畢
    （不構成累犯）。其於94年9月10日9時30分許，駕駛車號
    PF-4500 號自用小貨車，沿臺中縣烏日鄉○○路往溪南路方
    向行駛，途經臺中縣烏日鄉○○路溪守望相助隊前，理應
    注意車輛行駛時，駕駛人應注意車前狀況，隨時採取必要之
    安全措施。而依當時情形，又無不能注意之情事，竟疏於注
    意，適由乙○○所騎乘之車號MV6-809號重型機車，行駛於
    甲○○之前方，甲○○欲超越該車，甲○○所駕車輛之右前
    方不慎撞及乙○○所騎乘之機車，致乙○○人車倒地後，受
    有頭部外傷、腦震盪、第5、6頸椎椎間盤突出及第4、5腰椎
    椎間盤突出等傷害。
二、證據名稱：
  (1)被告甲○○於警詢、偵訊及本院訊問時之自白。
  (2)被害人乙○○於警詢、偵訊中之指述及本院訊問時之證述。
  (3)道路交通事故現場圖、道路交通事故調查報告表（一）、（
    二）。
  (4)被害人乙○○所提中山醫學大學附設醫院出具之診斷證明書
    一紙。
  (5)現場照片4張、被害人乙○○駕駛之機車照片6張、被告甲○
    ○駕駛之自用小貨車照片2張。
三、按車輛行駛時，駕駛人應注意車前狀況，隨時採取必要之安
    全措施，被告行為時之道路交通安全規則第94條第3項定有
    明文。被告駕車自應注意上述道路交通安全規定，且依卷附
    道路交通事故調查報告表（一）、（二）所載，車禍當時天
    候晴、日間自然光線、路面乾燥無缺陷、無障礙物，視距良
    好，並無不能注意之情形，被告於前揭時地駕駛車輛，應注
    意能注意而不注意上開規定，以致肇事，被告之行為自有過
    失。被告雖爭執稱：被害人乙○○在車禍之前，早已患有椎
    間盤突出之舊症，該部分傷害非伊肇事所致云云，惟經本院
    向烏日澄清醫院函查告訴人乙○○全部病歷結果，被害人乙
    ○○雖於車禍前之94 年7月22日至94年8月10日間，因「背
    痛」至該院門診多次，惟並未檢查出任何「椎間盤突出」之
    病症，直到車禍發生當日即94年9月10日中午12時37分之急
    診病歷，始有記載「後天性脊椎滑脫症」，故該等「椎間盤
    突出」應係本件車禍導致無疑。故被告之過失行為，與告訴
    人之受傷之間，具有相當因果關係，是其過失傷害犯行，堪
    以認定。
四、按被告行為後，刑法及刑法施行法業於94年2月2日經總統以
    華總1義字第09400014901號令修正公布，並於95年7月1日施
    行。按行為後法律有變更者，適用行為時之法律，但行為後
    之法律有利於行為人者，適用最有利於行為人之法律，現行
    刑法第2條第1項定有明文。此條規定乃與刑法第1條罪刑法
    定主義契合，而貫徹法律禁止溯及既往原則，係規範行為後
    法律變更所生新舊法律比較適用之準據法，是刑法第2條本
    身雖經修正，但刑法第2條既屬適用法律之準據法，本身尚
    無比較新舊法之問題，應一律適用裁判時之現行刑法第2條
    規定以決定適用之刑罰法律，先予辨明。又以本次刑法修正
    之比較新舊法，應就罪刑有關之共犯、未遂犯、想像競合犯
    、牽連犯、連續犯、結合犯，以及累犯加重、自首減輕暨其
    他法定加減原因（如身分加減）與加減例等一切情形，本於
    統一性及整體性原則，綜其全部罪刑之結果而為比較，亦有
    最高法院九十五年度第八次刑庭會議決議可資參照。經查：
  (一)修正後刑法第33條第5款規定「罰金：新臺幣1000元以上，
    以百元計算之。」，與修正前刑法第33條第5款規定「罰金
    ：1元以上。」不同。比較新舊法結果，以舊法較有利於行
    為人，新法並無對被告較為有利之情形，故依刑法第二條第
    一項前段規定，本案關於刑法第284條第1項前段之法定刑罰
    金部分，自應適用行為時之法律即修正前刑法第33條第5款
    規定決定其罰金部分之法定刑。
  (二)再查被告行為後，業已增訂刑法施行法第1條之1，並規定：
    「中華民國94年1月7日刑法修正施行後，刑法分則編所定罰
    金之貨幣單位為新臺幣。94年1月7日刑法修正時，刑法分則
    編未修正之條文定有罰金者，自94年1月7日刑法修正施行後
    ，就其所定數額提高為30倍。但72年6月26日至94年1月7日
    新增或修正之條文，就其所定數額提高為3倍」，是就現行
    刑法中，有關於罰金刑處罰之規定，即有就新舊法比較之必
    要，惟經比較增訂之刑法施行法第1條之1與被告行為時之罰
    金罰鍰提高標準條例第1條前段、現行法規所定貨幣單位折
    算新臺幣條例第2條結果，二者規定適用之結果並無不同，
    則本件即依被告行為時之舊法即依罰金罰鍰提高標準條例第
    1 條前段為法條適用之依據，附此敘明。
  (三)綜合上述修正前後刑法第33條第5款及刑法施行法第1條之1
    適用情形綜合比較結果，修正後刑法及刑法施行法之規定並
    非較有利於被告，參酌修正後刑法第2條第1項前段、但書規
    定之「從舊從輕」原則，本案應適用修正前刑法及罰金罰鍰
    提高標準條例第1條前段為法條適用之依據。
五、核被告所為係犯刑法第284條第1項前段之過失傷害罪。爰審
    酌被告過失程度之輕重、被告肇事後遲至1年餘以後之95年
    10 月25日始與被害人達成和解，同意賠償新臺幣（下同）
    20萬元，惟僅於95年9月20日先行給付5萬元，其餘15萬元尚
    待分期清償（參卷附本院95年度交附民字第356號和解筆錄
    ）及被告之品行、智識程度、生活狀況、被害人所受之傷勢
    等一切情狀，量處如主文所示之刑，並諭知易科罰金之折算
    標準（被告行為後，罰金罰鍰提高標準條例第2條業已刪除
    ，而刑法第41條第1項前段關於易科罰金之折算標準已由舊
    法之銀元100元、200元、300元修正為新臺幣1000元、2000
    元、3000元，經比較新舊法結果，以被告行為時之舊法較為
    有利於被告，是依刑法第2條第1項前段之規定，應適用被告
    行為時之舊法即依修正前刑法第41條第1項前段、修正前罰
    金罰鍰提高標準條例第2條之規定，諭知以銀元300元即新臺
    幣900元折算1日為易科罰金之折算標準）。又查被告甲○○
    雖曾於82年間因傷害案件，經本院判處有期徒刑6月，於83
    年5月6日易科罰金執行完畢，惟執行完畢5年以內未曾因故
    意犯罪受有期徒刑以上刑之宣告，有臺灣臺中地方法院檢察
    署刑案資料查註紀錄表在卷可按。被告因過失致犯本罪，其
    經此教訓，當知謹慎而無再犯之虞，本院認所宣告之刑，以
    暫不執行為宜，爰併宣告緩刑3年，並斟酌被告尚未將約定
    之損害賠償履行完畢之情形，依刑法第74條第2項第3款規定
    ，命被告依和解內容，就尚未清償之15萬元損害賠償，分期
    向被害人支付，每月給付6250元，至全部清償完畢為止。
六、依刑事訴訟法第273條之1第1項、第299條第1項前段、第310
    之2、第454條第1項，刑法第2條第1項、第284條第1項前段
    、第74條第1項第2款、第2項第3款，修正前刑法第41條第1
    項前段，罰金罰鍰提高標準條例第1條前段、第2條，判決如
    主文。
七、如不服本案判決，得自收受送達之日起10日內向本院提出上
    訴狀（須附繕本）。
中    華    民    國    95    年    11    月    15    日
                  刑事第六庭    法  官  林念祖
以上正本證明與原本無異。
                                書記官  謝明倫
中    華    民    國    95    年    11    月    15    日
附錄本案論罪科刑法條全文
刑法第284條第1項
(過失傷害罪)
因過失傷害人者，處6月以下有期徒刑、拘役或500元以下罰金，
致重傷者，處 1 年以下有期徒刑、拘役或 500 元以下罰金。


司法院資訊處製作；財團法人民間司法改革基金會備份。
